---
title: leafletCN数据中地名既有省份也有城市
author: Glidis
date: '2018-05-22'
slug: leafletcn
categories:
  - R
tags:
  - leaflet
  - maps
  - China
---
声明：内容涉及到修改leafletCN包某些函数的底层代码，如有侵犯了该包作者的权利，敬请谅解！  
例子数据：
```{r}
dat <- data.frame(nm = c("重庆","浙江","云南","厦门","天津","四川","深圳","青岛","宁夏","宁波"),
                  value = rnorm(10))
```
直接套用leafletCN
```{r, eval=FALSE}
library(leaflet)
library(leafletCN)
geojsonMap(dat, mapName = 'china')
geojsonMap(dat, mapName = 'city')
```
如何把两张图放一起呢？  
伪解决方案：  
- geojsonMap中的mapName项的用途是基于`leafletCN:::readGeoLocal`函数将mapName读为`sp`包中的`SpatialPolygonsDataFrame`class矩阵，该class的methods可以由`methods(class = "SpatialPolygonsDataFrame")`来查看。  
- 基于SpatialPolygonsDataFrame矩阵可以rbind的性质，改写`leafletCN:::geojsonMap`函数，将`countries <- readGeoLocal(mapName)`替换为

>    if(length(mapName) > 1){  
        countries <- do.call(rbind, lapply(mapName, function(x){   
            readGeoLocal(x)[, c('id', 'name')]   
        }))  
    }else countries <- readGeoLocal(mapName)  

如此多次一举，是因为`leafletCN:::readGeoLocal('city')`和`leafletCN:::readGeoLocal('china')`的`dim`是不同的，还好这些矩阵中都有id和name列，并且geojsonMap也只用到了这两列。

此时
```{r eval=FALSE}
geojsonMap(dat, mapName = c('china', 'city'))
```
就可以解决问题。

之所以说是伪解决方案，是因为   
1. 直辖市在`china`和`city`中均出现，用了rbind就导致了重复； 
2. 会显示所有的城市区域边界，不太美观。

然而去重并不是容易的事情：  
1. SpatialPolygonsDataFrame是特殊的data.frame，不好操作。**说到这里，非常想吐槽一下，`geojsonMap`的第一行竟然是判断`class(dat) == 'data.frame'`，这直接导致了data.table等许多格式的报错，强烈建议改为`inherits(dat, 'data.frame')`。**
2. 造成重复的关键其实是`leafletCN:::toLabel`函数只截取了地名的前两个字。

事实上如果不是有特殊要求的话，重复也影响不大。 
动手大改`geojsonMap`函数如下：

```{r, eval=FALSE}
geojsonMap_edit <- function (dat, mapName, namevar = NULL, valuevar = NULL, palette = "Blues", 
    colorMethod = "numeric", na.color = "#808080", popup = NULL, 
    stroke = T, smoothFactor = 1, weight = 1, fillOpacity = 0.7, 
    legendTitle = "Legend", tileType = amap, ...) 
{
    if (!inherits(dat, 'data.frame')) {   ## edit 1
        stop("dat should be a data.frame")
    }
    if (is.null(namevar)) {
        name = dat[, 1] %>% leafletCN:::toLabel()
    }
    else {
        name = evalFormula(namevar, dat) %>% leafletCN:::toLabel()
    }
    name = as.character(name)
    ## edit 2 begin
    china_dat <- as.data.frame(leafletCN:::readGeoLocal('china')[, c('id', 'name')])
    china_dat$match_var <- leafletCN:::toLabel(china_dat$name)
    if('match_var' %in% colnames(dat)){
        colnames(dat) <- paste0('V', colnames(dat))
        dat$match_var <- name
        valuevar <- paste0('V', valuevar)
    }else dat$match_var <- name
    dat <- merge(dat, china_dat, by = 'match_var', all = TRUE)
    name <- dat$match_var
    if (is.null(valuevar)) {
        value = dat[, 3] # the 1st column is match_var
    }
    else {
    value <- leafletCN:::evalFormula(valuevar, dat)
    }
    if(length(mapName) > 1){
        spmatrix_list <- lapply(mapName, function(x){
        tmp <- leafletCN:::readGeoLocal(x)[, c('id', 'name')]
        tmp$label <- leafletCN:::toLabel(tmp$name)
        tmp
        })
        countries <- do.call(rbind, spmatrix_list)
    }
    else countries <- leafletCN:::readGeoLocal(mapName)
    
    countries$label = leafletCN:::toLabel(countries$name)
    countries <- countries[countries$label %in% name, ]
    index <- match(countries$label, name)
    ## edit 2 end
    if (is.null(popup)) {
        countries$popup = countries$name
    }
    else if (length(popup) != dim(dat)[1]) {
        warning("Length of popup and data don't match, use names instead!")
        countries$popup = countries$name
    }
    else {
        countries$popup = popup[index]
    }
    countries$value = value[index]
    if (colorMethod == "numeric") {
        pal <- leaflet::colorNumeric(palette = palette, domain = countries$value, 
            na.color = na.color, ...)
    }
    else if (colorMethod == "bin") {
        pal <- leaflet::colorBin(palette = palette, domain = countries$value, 
            na.color = na.color, ...)
    }
    else if (colorMethod == "quantile") {
        pal <- leaflet::colorQuantile(palette = palette, domain = countries$value, 
            na.color = na.color, ...)
    }
    else if (colorMethod == "factor") {
        pal <- leaflet::colorFactor(palette = palette, domain = countries$value, 
            na.color = na.color, ...)
    }
    else {
        pal <- leaflet::colorNumeric(palette = palette, domain = countries$value, 
            na.color = na.color, ...)
    }
    map <- leaflet::leaflet(countries)
    map %>% leaflet::addPolygons(stroke = stroke,   # edit 3 remove tileType 
        smoothFactor = smoothFactor, fillOpacity = fillOpacity, 
        weight = weight, color = ~pal(value), popup = ~htmltools::htmlEscape(popup)) %>% 
        leaflet::addLegend("bottomright", pal = pal, values = ~value, 
            title = legendTitle, labFormat = leaflet::labelFormat(prefix = ""), 
            opacity = 1)
}

```

其中：  
- 改动1：兼容了其他继承于data.frame的数据格式，例如data.table；
- 改动2：主动对数据补全了中国版图，主要是考虑到，如例子数据中只含有几个省份，若不提前补全，后面代码中会对地图数据按初始数据进行筛选，则最终画出的中国版图就不全，后果就严重了；
- 改动3：去掉了tileType，无疑使得最终地图变得极丑，但若不移除会掩盖掉城市的信息。
效果如下：
```{r, eval=FALSE}
geojsonMap_edit(dat, mapName = c('china', 'city'))
```

这个大杀器还是要慎用，青海省有个海南自治区，吉林省有个吉林市。。。。
